【裁判字號】    95,交抗,694
【裁判日期】    950831
【裁判案由】    違反道路交通管理處罰條例
【裁判全文】
臺灣高等法院交通事件裁定             95年度交抗字第694號
抗  告  人
即受處分人  甲  ○
上列抗告人因違反道路交通管理處罰條例案件，不服臺灣臺北地
方法院，中華民國95年8月1日所為裁定（95年度交聲字第687 號
），提起抗告，本院裁定如下：
    主  文
抗告駁回。
    理  由
一、抗告意旨略以：員警確有非法取證行為，原審未對此做出裁
    決或處分，抗告人不服，而且信義分局員警曾告知抗告人，
    從外國回台有30日寬限期，只要抗告人去裁決所提出申訴，
    便會撤回罰單，是否為謊言？抗告人從未表示是因未開大燈
    而被員警攔停，係因該部機車大燈曾多次出現問題，但抗告
    人確定在本案（即95年3月5日）發生前已修復，開單時大燈
    應是亮的，該張罰單係因當日員警表示由抗告人選擇「未開
    大燈」或「持逾期駕照駕車」之罰單，抗告人才在「未開大
    燈」之罰單上簽名等語。
二、按汽車駕駛執照自發照之日起每滿6年換發1次，汽車駕駛人
    應於有效期限屆滿前1 個月內向公路監理機關申請換發新照
    ；又汽車駕駛執照逾期未換發新照者，不得駕駛汽車；汽車
    行駛時，夜間應使用燈光；如市區照明清楚時，使用近光燈
    ，道路交通安全規則第52條第1項及第6項（道路交通安全規
    則第52條於95年6 月30日修正公布，原第5項移至第6項，條
    文內容並未變更）、第109條第1款分別定有明文。又所謂汽
    車，係指在道路上不依軌道或電力架線而以原動機行駛之車
    輛（包括機器腳踏車），道路交通安全規則第2條第1項第 1
    款亦有明定。而道路交通管理處罰條例第22條第1、2項於94
    年12月28日修正，並於95年7月1日公布施行，修正後之道路
    交通管理處罰條例第22條將第1項第6款改列為第1項第7款，
    修正後第22條第1項第7款、第2 項分別規定為：「汽車駕駛
    人，有下列情形之一者，處新臺幣1,800元以上3,600元以下
    罰鍰，並禁止其駕駛：…七、駕駛執照逾有效期間仍駕車。
    」、「前項第7 款之駕駛執照並應扣繳之。」是道路交通管
    理處罰條例第22條第1 項修正前、後之裁罰金額均為新台幣
    1,800元以上3,600元以下罰鍰，並無不同，而第2 項僅做文
    字上之修改。是修法前、後就此部分之規範既無不同，自非
    屬法律之修正，不生新舊法律比較適用之問題，自應適用現
    行有效之法律規定以為裁定，先予敘明。次按汽車駕駛人，
    駕駛執照逾有效期間仍駕車者，處新臺幣（下同）1,800 元
    以上3,600 元以下罰鍰，並禁止其駕駛；逾期之駕駛執照並
    應扣繳之；汽車駕駛人，不依規定使用燈光者，處600 元以
    上1,200元以下罰鍰，道路交通管理處罰條例第22條第1項第
    7款、第2項、第42條分別定有明文。
三、本件抗告人即受處分人甲○於民國95年3月5日晚間6 時33分
    許，持逾期駕駛執照騎乘車牌號碼DNS—110號輕型機車，於
    行經臺北市○○路11號前未開亮頭燈，適為臺北市政府交通
    警察大隊信義分局員警發覺攔停，以其有「持逾期駕駛執照
    駕車」及「不依規定使用燈光」之違規行為當場掣單舉發。
    嗣抗告人於應到案日期前向原處分機關提出申訴，經原處分
    機關請舉發單位調查結果，仍認抗告人確有前述違規行為，
    原處分機關乃依前揭道路交通管理處罰條例第22條第1項第7
    款、第42條（裁決書贅載第1 項）之規定，分別裁處抗告人
    罰鍰1,800元及600元，並扣繳駕照。抗告人對前開處分不服
    而向原審法院聲明異議，經原審以聲明異議無理由而駁回，
    其駁回異議之理由略以：「按行為人有違反道路交通管理處
    罰條例之情形者，應填製舉發違反道路交通管理事件通知單
    （下稱通知單），並於被通知人欄予以勾記，其通知聯依下
    列規定辦理：『當場舉發者，應填記駕駛人或行為人姓名、
    性別、出生年月日、地址、身分證統一號碼及車主姓名、地
    址、車牌號碼、車輛種類。被查獲之駕駛人或行為人為受處
    分人時，應將該通知單填記後交付該行為人簽名或蓋章收受
    之；拒絕簽章者，並記明其事由，視為已收受；受處分人非
    該當場被查獲之行為人或駕駛人時，除應填寫駕駛人或行為
    人資料外，並應填載查明受處分人資料，再交付被查獲之行
    為人代收。但駕駛人或行為人未滿14歲或拒絕代收者，舉發
    機關應另行送達之』，違反道路交通管理事件統一裁罰基準
    及處理細則第11條第1項第1款定有明文。依上開規定可知，
    即使被查獲之行為人拒絕在通知單上簽名，只要記明事由，
    視為行為人已收受通知單，員警依法仍可舉發，則抗告人辯
    稱係遭員警恐嚇才在通知單上簽名一節，衡情即非可採，且
    不影響抗告人違規行為之認定。又車輛夜間行駛時，應使用
    燈光，其規範目的除為顧及駕駛人駕駛時應有足夠之光線照
    明外，更提供其他駕駛人適當之辨識，以免發生危險，則抗
    告以遭舉發之地為台北市最熱鬧之處、遭舉發當時燈火通明
    為由，自行決定應否遵循前開道路交通安全規則第109條第1
    款之規定，即屬無據。又抗告人既係領有駕駛執照之駕駛人
    ，自應知悉道路交通安全規則第52條第1項、第6項之規定，
    並依此規定換發駕駛執照，縱如抗告人所言，其有暫時無法
    換領駕駛執照之特殊情事時，即應尋求其他交通工具代替之
    ，而非無視上開規定，仍持逾期之駕駛執照騎乘輕型機車，
    抗告人再執前詞置辯，洵屬無據。是本件事證明確，抗告人
    之違規行為堪以認定。綜上，抗告人確有於前揭時、地駕車
    不依規定使用燈光及駕駛執照逾期仍繼續駕車之違規行為。
    從而，原處分機關依上開道路交通管理處罰條例第42條、第
    22條第1項第7 款之規定，共裁處抗告人罰鍰2,400元，並扣
    繳駕照，尚無違誤。抗告人猶執前詞指摘原處分不當，為無
    理由，異議予以駁回」等語。
四、本院查：抗告人先以其所行駛之市區照明清楚，何須開機車
    大燈為由向原審提出異議，嗣於本院提起抗告時則改稱，其
    有開大燈云云，前後矛盾之辯詞，顯不足採。又依道路交通
    管理事件統一裁罰基準及處理細則第11條第1項第1款規定，
    縱使抗告人拒絕在通知單上簽名，只要記明事由，視抗告人
    已收受通知單，員警依法仍可舉發，員警自無如抗告人所指
    恐嚇其簽名之必要。抗告人所辯員警非法取證行為，亦非可
    採。又違規行為一經舉發，並經有權機關調查結果，確認行
    為人之違規行為，即應按規定處罰，並無例外。抗告人係領
    有駕駛執照之駕駛人，自無不知之理。是抗告人空言指稱員
    警曾告知在30日之寬限期內向裁決所申訴，即可撤單云云，
    不足採信。抗告人前開抗告，核均無理由，應予駁回。另道
    路交通管理處罰條例第22條業於94年12月28日修正，並於95
    年7月1日公布施行，原審法院未察，仍以修正前道路交通管
    理處罰條例第22條第1項第6款規定處罰，雖有未當，惟因未
    涉及法律之變更，詳如上述，並不影響本案違規事實之認定
    ，不構成撤銷事由，併予指明。
五、據上論斷，應依道路交通案件處理辦法第26條，刑事訴訟法
    第412條，裁定如主文。
中    華    民    國    95    年    8     月    31    日
                  交通法庭審判長法  官  吳昭瑩
                                法  官  楊貴雄
                                法  官  王梅英
以上正本證明與原本無異。
不得再抗告。
                                書記官  李信穎
中    華    民    國    95    年    9     月    5     日


司法院資訊處製作；財團法人民間司法改革基金會備份。
